【裁判字號】    99,監,747
【裁判日期】    991231
【裁判案由】    選定會同開具財產清冊之人
【裁判全文】
臺灣板橋地方法院民事裁定               99年度監字第747號
聲  請  人  林士偉
相  對  人  林士閔
上列當事人間聲請指定受監護宣告人之會同開具財產清冊之人事
件，本院裁定如下：
    主  文
指定林士偉（男，民國○○○年○月○○○日生，身分證統一編
號：Ｚ000000000號）為受監護宣告人林士閔之會同開
具財產清冊之人。
程序費用新台幣壹仟元由聲請人負擔。
    理  由
一、聲請意旨略以：聲請人為相對人即受監護宣告人林士閔之胞
    弟，相對人因無能力處理自己之事務，業經鈞院於民國98年
    3 月4 日以98年度禁字第9 號裁定相對人為禁治產人，其之
    母親林詹翠眉為法定監護人，前向本院聲請處分相對人之財
    產，即以尚未經法院選任會同開具財產清冊之人為由，遭本
    院以99年監字第670 號等裁定駁回，現經家族會議推舉聲請
    人為會同開具財產清冊之人，為此爰聲請准予指定聲請人為
    受監護宣告人之會同開具財產清冊者等語。
二、按民法總則中華民國97年5 月2 日修正之條文施行前，已為
    禁治產宣告者，視為已為監護宣告，民法總則施行法第4 條
    定有明文，而上開97年5 月2 日修正之條文，並於98年11月
    23日施行。次按受監護宣告之人應置監護人。法院為監護之
    宣告時，應依職權就配偶、四親等內之親屬、最近1年有同
    居事實之其他親屬、主管機關、社會福利機構或其他適當之
    人選定1人或數人為監護人，並同時指定會同開具財產清冊
    之人，民法第1111條定有明文。因此，受監護宣告人（即受
    禁治產宣告人）之監護人，應與「會同開具財產清冊之人」
    ，共同將受監護宣告人（受禁治產宣告人）之財產，開具財
    產清冊陳報法院，若未陳報，監護人僅能為管理行為，而不
    得處分。至於過去受禁治產宣告人，若僅有監護人，而未經
    法院選任「會同開具財產清冊之人」，則應先向法院聲請選
    任「會同開具財產清冊之人」，並依前揭規定共同開具財產
    清冊陳報法院。
三、經查，聲請人前揭主張，業據其提出同意書、戶籍謄本、本
    院98年禁字第9 號、99年監字第670 號等裁定，及全國財產
    稅總歸戶財產查詢清單等件為憑，復經本院依職權調閱本院
    97年度禁字第360 號卷宗查核屬實。本院審酌上開事證，認
    林士偉係相對人之弟，且與相對人同住，其對於相對人經濟
    情形應為熟稔，林士偉復同意擔任此一職務，是由林士偉任
    受監護宣告人林士閔之會同開具財產清冊之人，最能符合受
    監護宣告之人之最佳利益，爰指定林士閔為會同開具財產清
    冊之人。
四、依非訟事件法第21條第1 項前段，裁定如主文。
中    華    民    國    99    年    12    月    31   日
                      家事法庭  法  官  邱景芬
以上正本係照原本作成
如對本裁定抗告須於裁定送達後10日內向本院提出抗告狀
中    華    民    國    99    年    12    月    31    日
                                書記官  高小婷

司法院資訊處製作；財團法人民間司法改革基金會備份。
